臺灣臺北地方法院民事判決            100年度家訴字第230號
原      告  台新國際商業銀行股份有限公司
法定代理人  蔡榮棟
訴訟代理人  葉祥瑞
被      告  林麗芬
            朱進福
上列當事人間宣告分別財產制事件，本院於民國一百年八月二十
三日言詞辯論終結，判決如下：
    主    文
被告林麗芬與被告朱進福間之夫妻財產制改用分別財產制。
訴訟費用由被告負擔。
    事    實
甲、原告方面：
一、聲明：如主文所示。
二、陳述略稱：
  (一)被告林麗芬積欠原告債務，原告向本院聲請執行無效果致未
    受償，並於民國一百年六月八日核發北院一○○年度司執字
    第四九二六一號債權憑證，被告林麗芬迄未清償債務。
  (二)按「夫妻未以契約訂立夫妻財產制者，除本法另有規定外，
    以法定財產制，為其夫妻財產制。」、「債權人對於夫妻一
    方之財產已為扣押，而未得受清償時，法院因債權人之聲請
    ，得宣告改用分別財產制。」，民法第一千零零五條、第一
    千零十一條分別定有明文。本件被告林麗芬、朱進福為夫妻
    關係，未以契約訂立夫妻財產制，原以法定財產制為其夫妻
    財產制，原告爰依前揭民法第一千零十一條規定，請求准予
    宣告被告二人間改用分別財產制。
三、證據：提出戶籍謄本、夫妻財產登記資料查詢結果、債權憑
    證、財產歸屬資料清單、所得資料清單影本各一件為證。
乙、被告方面：
一、聲明：原告之訴駁回。
二、陳述略稱：
  (一)被告林麗芬部分：有跟原告談分期還款，但是原告拒絕，原
    告態度很強硬，原告還要被告去跟朋友借錢還款，但這樣也
    沒有解決事情；被告林麗芬積欠原告款項的事情，被告朱進
    福原先不知道，原告說被告朱進福名下有一棟房產，可是那
    是被告朱進福繼承的房產，被告林麗芬並沒有一半的權利。
  (二)被告朱進福部分：不知道被告林麗芬欠款的事情，原告應該
    讓被告林麗芬分期付款；本件不是不還錢，但需要分期還款
    ，才能解決。
三、證據：無。
丙、本院依職權調閱被告朱進福戶籍資料。
    理    由
一、按夫妻未以契約訂立夫妻財產制者，除本法另有規定外，以
    以法定財產制為其夫妻財產制，民法第一千零零五條定有明
    文。次按債權人對於夫妻一方之財產已為扣押，而未得受清
    償時，法院因債權人之聲請，得宣告改用分別財產制，民法
    第一千零十一條亦規定甚明。而所謂未得受清償，包括全無
    可扣押之物或所扣押之物數量不足及所扣押之財產不足清償
    該為扣押之債權人債權等情形，最高法院八十九年度臺上字
    第八五四號判決可資參照。又民法第一千零十一條之立法意
    旨，係為貫徹物權法定主義及保護交易安全，同時避免夫妻
    藉登記夫妻財產制之方式，逃避債權人之強制執行。
二、經查，被告二人為夫妻，原告為被告林麗芬之債權人，經強
    制執行後無效果而取得本院債權憑證，此據原告提出戶籍謄
    本、夫妻財產登記資料查詢結果、債權憑證、財產歸屬資料
    清單、所得資料清單影本各一件為證，被告二人對被告林麗
    芬積欠原告債務之事實亦不否認，堪信原告主張為真實。
三、從而，原告依上開民法第一千零十一條之規定，聲請宣告被
    告夫妻二人改用分別財產制，洵屬有據，應予准許。
四、本件事證已明，兩造之其他攻擊防禦方法，對於本件判決結
    果無影響，爰不一一論述，併此敘明。
五、據上論結，本件原告之訴為有理由，並依民事訴訟法第七十
    八條、第八十五條第一項前段，判決如主文。
中    華    民    國   100    年    8     月    30    日
                      家事法庭法  官  文衍正
以上正本係照原本作成。
如對本判決上訴，須於判決送達後20日內向本院提出上訴狀。如
委任律師提起上訴者，應一併繳納上訴審裁判費。
中    華    民    國   100    年    8     月    30    日
                              書記官  蔡沛圻